【裁判字號】    98,親,40
【裁判日期】    980618
【裁判案由】    否認子女
【裁判全文】
臺灣臺中地方法院民事判決                98年度親字第40號
原      告    丙○○
                        6號8.
被      告    乙○○
                        2樓
              甲○○
上列當事人間否認子女事件，經本院於民國98年6月8日言詞辯論
終結，判決如下：
    主      文
確認被告乙○○（女、民國88年1月12日生）非被告甲○○自原
告受胎之婚生子女。
訴訟費用由被告負擔。
    事實及理由
甲、程序方面
壹、按否認子女事件，與社會公益有關，當事人處分主義應受限
    制，故民事訴訟法規定關於認諾、自認及不爭執事實之效力
    之規定，在否認子女之訴不適用之，此觀民事訴訟法第596
    條第1項準用同法第574條第3項規定自明。但法院以此自認
    或不爭執之情形，為其依自由心證判斷事實真偽之資料，於
    法要無違背（最高法院29年度上字第56號判例要旨參照）。
貳、查被告雖就本件訴訟為認諾及訴訟上自認或不爭執事實（見
    本院民國98年6月8日言詞辯論筆錄），然依前開說明，自不
    生訴訟上效力，惟本院得以其自認或不爭執之情形，為自由
    心證判斷事實真偽之資料，合先敘明。
乙、實體方面
壹、原告主張：一、原告與被告甲○○於85年12月30日結婚，被
    告甲○○嗣於86年11月間離家出走，並與訴外人朱聖全同居
    ，其後兩造於87年9月25日離婚，被告甲○○並於88年1月12
    日產下被告乙○○，然因被告乙○○受胎期間係在原告與被
    告甲○○婚姻關係存續中，而依法推定為原告之婚生子女。
    二、惟被告乙○○並非被告甲○○自原告受胎所生，亦即原
    告與被告乙○○間並無血緣關係，爰依民法第1063條第2項
    、第3項之規定，提起本件否認子女之訴等語。並聲明：求
    為判決如主文所示。
貳、被告則同意原告之請求即認諾，並自認原告所主張之事實。
參、得心證之理由
一、按妻之受胎，係在婚姻關係存續中者，推定其所生子女為婚
    生子女；前項推定，夫妻之一方能證明子女非為婚生子女者
    ，得提起否認之訴；前項否認之訴，夫妻一方自知悉該子女
    非為婚生子女之時起，2年內為之，96年5月23日修正公布之
    民法第1063條定有明文。次按民法親屬編關於婚生子女之推
    定及否認，於施行前受胎之子女亦適用之；修正之民法第10
    63條第2項之規定，於民法親屬編修正前受胎或出生之子女
    亦適用之，民法親屬編施行法第8條第1、3項亦有規定。且
    夫妻已逾96年5月4日修正前之民法第1063條第2項規定所定
    期間，而不得提起否認之訴者，得於修正施行後2年內提起
    之，民法親屬編施行法第8條之1另有規定。
二、查原告與被告甲○○於85年12月30日結婚，及被告甲○○於
    88年1月12日產下被告乙○○，暨被告乙○○與原告於98年4
    月7日接受DNA血緣關係鑑定結果，顯示不存在一等親直系血
    親血緣關係等事實，有戶籍謄本、出生證明書、博微生物科
    技股份有限公司DNA親子血緣關係諮詢報告單等在卷可證，
    自堪信為真實。則原告與被告乙○○間既無血緣關係，僅因
    受胎期間被告甲○○與原告具婚姻關係，被告乙○○乃受推
    定為原告之婚生子女，是前開婚生推定顯與事實不符，應可
    認定。另查原告提起本件否認子女之訴，未逾前開2年期限
    ，有民事起訴狀（本院收文日期為98年4月1日）在卷可憑，
    則原告於法定期間內，請求確認被告乙○○非被告甲○○自
    原告受胎所生之婚生子女，為有理由，應予准許。
丙、訴訟費用負擔之依據：民事訴訟第78條、第85條第1項前段
    。
中    華    民    國     98    年    6    月    18    日
                      家事法庭    法  官   陳卿和
以上正本係照原本作成。
如對本判決上訴，須於判決送達後20日之不變期間內，向本院提
出上訴狀（須附繕本）。
中    華    民    國     98    年    6    月    18    日
                                  書記官   巫偉凱


司法院資訊處製作；財團法人民間司法改革基金會備份。
